【裁判字號】    96,簡上,1099
【裁判日期】    970502
【裁判案由】    竊盜
【裁判全文】
臺灣高雄地方法院刑事判決            96年度簡上字第1099號
上  訴  人
即  被  告  乙○○
選任辯護人  呂郁斌律師
上列被告因竊盜案件，不服本院高雄簡易庭民國96年11月19日96
年度簡字第3260號刑事簡易判決（原聲請案號：96年度偵字第44
66號），提起上訴，本院管轄第二審之合議庭，判決如下：
    主  文
上訴駁回。
    事  實
一、乙○○明知其與胞弟許文昇共有高雄縣彌陀鄉○○段115 地
    號土地（下略稱115 地號土地），業於民國95年12月14日由
    丙○○○自臺灣高雄地方法院拍定，並於96年1 月8 日辦理
    所有權移轉登記，竟意圖為自己不法之所有，96年1 月13日
    ，僱用不知情之丁○○以挖土機竊取該地號之土方約190 萬
    立方公尺，欲取至其所有座落於高雄縣彌陀鄉○○段113 、
    112 地號上魚塭作為土堤。嗣於96年1 月15日12時35分許，
    丁○○在上開地號土地挖取土方，尚未將土方載離上開115
    地號土地時，為警當場查獲而不遂。
二、案經丙○○○訴由高雄縣政府警察局岡山分局報告臺灣地方
    法院檢察署檢察官偵辦起訴。
    理  由
壹、程序方面：
一、按被告以外之人於審判外之言詞或書面陳述，除法律有規定
    者外，不得作為證據，刑事訴訟法第159 條第1 項定有明文
    。然被告以外之人於審判外之陳述，雖不符前4 條之規定，
    而經當事人於審判程序同意作為證據，法院審酌該言詞或書
    面陳述作成時之情況，認為適當者，亦得為證據。當事人、
    代理人或辯護人於法院調查證據時，知有第159 條第1 項不
    得為證據之情形，而未於言詞辯論終結前聲明異議者，視為
    有前項之同意，刑事訴訟法第159 條之5 亦定有明文。本件
    證人丁○○警詢時所為之證述及高雄縣岡山地政事務所115
    地號土地所有權狀、地籍圖謄本，雖屬審判外之言詞及書面
    陳述，惟上訴人即被告乙○○、辯護人及檢察官均未於本院
    言詞辯論終結前聲明異議，本院審酌上開言詞、書面陳述作
    成時之情況，核無違法取證或其他瑕疵，認以之作為證據為
    適當，上開證據資料，自得作為證據。
二、至辯護人以證人即告訴代理人康進益警詢之證述係審判外陳
    述為由，主張無證據能力，本院爰不引之為證據，併予敘明
    。
貳、實體方面：
一、訊據被告乙○○固坦承知悉其所有115 地號土地業經臺灣高
    雄地方法院民事執行處於95年12月14日拍賣，95年12月24日
    並接獲民事執行處拍定通知，猶於96年1 月13日以新臺幣（
    下同）3 萬元之價格僱用丁○○前往115 地號整地之事實不
    諱，惟矢口否認有何竊盜之犯行，辯稱：115 地號土地被拍
    賣後，因地面上的雜草很多，故僱用丁○○將土挖起來掩埋
    週邊的雜草，並無竊取之意思云云。惟查：
    (一)證人丁○○於警詢中證稱：乙○○以3 萬元僱用我至115
      地號土地上，駕駛怪手、推土機整地挖掘魚塭，乙○○雇
      用我整地挖掘魚塭之面積長5870公分、寬2560公分、高22
      0 公分，目前已挖掘面積長3400公分、寬830 公分、高20
      0 公分，挖掘之土方作田埂外，乙○○交代置於原地不可
      載離現場等語，核與被告乙○○於警詢時供稱：112 、11
      3 、115 地號土地原是相鄰魚塭，10年前我母親買土方填
      成平地，地號115 土地拍賣後，我想將該地恢復成原魚塭
      之狀態，然後將土拿到相鄰地上（即113 、112 地號土地
      ）我的魚塭做土堤，我帶丁○○到現場並告知挖掘範圍等
      語相符，此外，依查獲現場照片所示，證人丁○○駕駛怪
      手挖掘之土坑面積與深度均甚大，足證被告係欲挖掘115
      地號土地之土方，移至其所有相鄰土地上之魚塭作土堤使
      用。以被告僱用丁○○駕駛挖土機，挖掘丙○○○所有土
      地之土方，填作自己魚塭之土堤，客觀行為足認被告已以
      土方之所有權人自居而擅自為利己之處分行為，其主觀上
      對於挖掘之土方有不法所有之竊盜犯意，要屬無疑。
    (二)辯護人雖以挖掘之土方依市價係價值不斐之物，若被告自
      始有竊盜之犯意，不會在事隔3 天之後，沒有將任何土方
      載離現場等語，為被告辯護，惟土方之利用本有多種方式
      ，依使用人需求不同，非必將土方載離現場。本件被告挖
      取115 地號土地既經認定係為填為相鄰土地魚塭土堤，而
      非販售之用，則自不得逕以挖掘之土方置於現場並未載離
      ，認被告主觀上無竊盜之犯意。
    (三)又證人丁○○於本院合議庭審理中雖證稱，其受雇之工作
      內容僅係將115 地號土地上之雜草清除，被告並無要求將
      土載運到旁邊魚塭作土堤，而是告稱該土地日後要鑑界，
      要求其將土放中間云云，惟其證述受僱之內容係整地，已
      明顯與其警詢證稱工作內容係駕駛怪手、推土機挖掘魚塭
      ，前後不一，佐以依查獲現場照片所示，115 地號土地開
      挖之面積與深度，已明顯逾越整地所需，是證人丁○○前
      揭證述，應係事後迴護之詞，並不足採。
    (四)綜上所述，被告竊盜犯行事證明確，應予依法論科。
二、核被告乙○○所為，係犯刑法第320 條第3 項、第1 項之竊
    盜未遂罪。被告利用不知情之丁○○駕駛怪手竊取上開土方
    ，為間接正犯。又被告已著手於竊盜行為之實施，而未得手
    ，為未遂犯，爰依刑法第25條第2 項後段規定，按既遂犯之
    刑度減輕之。原審以本件事證明確，並審酌被告不思以正當
    方式獲取財物，竟不甘土地為被害人拍定買受之損失，貪圖
    私慾，竊取被害人之土方，侵害被害人財產安全，犯後復否
    認犯行，態度不佳，惟念及被告並無經法院判處刑罰之前科
    ，有臺灣高雄地方法院檢察署刑案資料查註紀錄表、臺灣高
    等法院被告前案記錄表各1 份在卷足按，及其犯罪之動機、
    手段等一切情狀，量處有期徒刑4 月，並依中華民國九十六
    年罪犯減刑條例之規定，減為有期徒刑2 月，再斟酌被告為
    高職肄業，職業為商人，家境小康，有其基本資料附於警詢
    筆錄可證及犯罪情節等情，諭知以新臺幣1,000 元為易科罰
    金之折算標準，其認事用法，核無不合，量刑亦屬妥適。被
    告猶執前詞，否認犯行而提起本件上訴，為無理由，應予駁
    回。
據上論斷，應依刑事訴訟法第455 條之1 第1 項、第3 項、第36
8 條，判決如主文。
本案經檢察官甲○○到庭執行職務。
中    華    民    國    97    年    5     月    2     日
                  刑事第六庭    審判長法  官   曾逸誠
                                      法  官   林柏壽
                                      法  官   王  琁
上正本證明與原本無異
不得上訴。
中    華    民    國    97    年    5     月    2     日
                                      書記官   黃國忠
附錄本件判決論罪科刑法條：
中華民國刑法第320條
（普通竊盜罪、竊佔罪）
意圖為自己或第三人不法之所有，而竊取他人之動產者，為竊盜
罪，處 5 年以下有期徒刑、拘役或 5 百元以下罰金。
意圖為自己或第三人不法之利益，而竊佔他人之不動產者，依前
項之規定處斷。
前二項之未遂犯罰之。


司法院資訊處製作；財團法人民間司法改革基金會備份。
